【裁判字號】    95,裁,176
【裁判日期】    950126
【裁判案由】    貨物稅
【裁判全文】
最  高  行  政  法  院  裁  定
                                     95年度裁字第00176號
上  訴  人  甲○○
被 上訴 人  財政部高雄市國稅局
代  表  人  邱政茂
上列當事人間因有關貨物稅事件，上訴人不服中華民國93年8月
31日高雄高等行政法院93年度簡字第136號判決，提起上訴。本
院裁定如下：
    主  文
上訴駁回。
上訴審訴訟費用由上訴人負擔。
    理  由
一、按對於適用簡易程序之裁判提起上訴或抗告，須經最高行政
    法院許可，且該許可以訴訟事件所涉及之法律見解具有原則
    性者為限，行政訴訟法第235條定有明文。所謂訴訟事件涉
    及之法律見解具有原則性，係指該事件所涉及之法律問題意
    義重大，而有加以闡釋之必要情形而言。
二、本件上訴人於民國（下同）87年2月4日，經內政部警政署保
    安警察第二總隊第五大隊第一中隊（下稱保二總隊）查獲其
    出售及持有無納稅照證之應稅貨物—柴油，並經臺灣高等法
    院高雄分院以其未經許可而經營中央主管機關指定之能源產
    品之銷售業務，判處有期徒刑6個月，併科罰金新臺幣（下
    同）200,000元確定。被上訴人乃據以核定上訴人自87年1月
    15日起迄87年2月4日止，計出售及持有無納稅照證之應稅貨
    物—柴油59,223公升，核定補徵貨物稅225,047元。上訴人
    不服，申經復查，未獲變更，提起訴願，經訴願決定將原處
    分撤銷，嗣經被上訴人重核結果，仍維持原核定，上訴人不
    服，循序提起行政訴訟，經高雄高等行政法院92年度訴字第
    104號判決，將訴願決定及原處分（復查決定）撤銷；嗣經
    被上訴人依上開判決意旨重核結果，扣除訴外人陳景文販售
    之柴油42,000公升後，上訴人尚有餘額17,223公升未能指認
    貨物來源廠商，乃變更核定補徵貨物稅65,447元。上訴人猶
    表不服，循序提起行政訴訟，經原審以：（一）上訴人對被
    查扣之現油即柴油17,500公升部分並不爭執，其所爭執者為
    被上訴人依據上訴人87年2月4日於保二總隊調查時之陳述而
    得出上訴人已銷售柴油之數量41,723公升部分；惟自警訊時
    起迄至高雄高等行政法院92年度訴字第104號判決確定前之
    行政救濟程序中，均未見上訴人提及其未於星期假日及農曆
    春節營業之事實，更未見就被上訴人核定之柴油數量59,223
    公升（17,500+41,723）予以爭執，加以上訴人未依法辦理
    營業登記而銷售柴油之違章行為，亦經高雄市稅捐稽徵處核
    定上訴人銷售柴油之數量為41,723公升，並據以補徵上訴人
    營業稅19,471元，並處罰鍰38,900元，且上訴人對之並無不
    服而告確定，而此部分銷售額之計算，高雄市稅捐稽徵處亦
    以上訴人自87年1月15日起至87年2月4日12時止，每日8時至
    17時之營業時間，及其每日銷售額2萬元，換算上訴人自陳
    之每公升銷售額9.8元，得出上訴人上開期間銷售之柴油共
    計41,723公升，據以核課。關於上訴人於上開期間銷售柴油
    之課稅事實，上訴人基於納稅人協力義務不提出相關帳證供
    查核，則徵諸上訴人警詢之陳述，其距本件課稅事實發生時
    點最為接近，衡情應最接近真實；又依證人王文寬於警詢時
    之證詞，上訴人及證人王文寬嗣於原審審理時分別主張及證
    稱上訴人於上開假日期間並無從事販賣柴油行為云云，顯係
    事後卸責及迴護之詞，並不可取。（二）上訴人雖訴稱其已
    供出系爭柴油之來源廠商為訴外人陳景文，惟依高雄高等行
    政法院92年度訴字第104號確定判決，其採認陳景文有關其
    販售給上訴人之柴油係裝桶販售，每桶約200公升，每次約
    賣2、30桶，前後共販售7次之證詞，據此而認陳景文供應之
    數量僅止於42,000公升；則上訴人事後再反於上開確定判決
    ，爭執其出售及持有之柴油全數係向陳景文購得，要非可採
    。故上訴人以扣除星期假日及農曆春節未營業之事實，其持
    有及販售之柴油數量僅為42,896公升，與本院92年度訴字第
    104號判決確認陳景文供應之42,000公升相近，從而可得出
    上訴人已就全數柴油供出來源廠商為陳景文云云，亦屬無據
    。（三）本件上訴人被查獲之油品，經送請中油公司煉製研
    究所化驗結果，係符合能源管理法第2條第1項所稱「石油及
    其產品」，而與經濟部85能字第85461124號公告能源產品認
    定基準之「柴油」規範相符。又上訴人違反能源管理法部分
    ，業經臺灣高等法院高雄分院87年度上易字第1297號刑事判
    決，處有期徒刑6個月，併科罰金20萬元確定，是上訴人有
    從事販賣中國石油公司銷售之漁船用柴油，足堪認定。又上
    訴人就其持有及販售之柴油59,223公升既祇能供出其中42,0
    00公升之來源廠商為陳景文，至其餘17,223公升部分，則未
    能指認貨物來源廠商，故被上訴人據此核定上訴人持有及販
    售未稅柴油17,223公升，變更其應補徵稅額為65,447元，依
    行為時貨物稅條例第32條第4款及第33條規定，即無違誤，
    訴願決定予以維持，亦無不合等語，而駁回上訴人在原審之
    訴。
三、本件上訴意旨略以：（一）上訴人於警訊筆錄中，僅言及從
    87年1月15日開始營業，每日營業時間約8時至17時，對於自
    該日起至查獲日止，是否始末日連續營業而無間斷，不得而
    知，然原審竟斷章取義，將「每日」從「單日」之意義，曲
    解為「每一天連續不斷」，且由證人王文寬之證詞，亦證87
    年1月15日至2月4日間，逢星期日及農曆過年（除夕至初四
    ）期間上訴人均無營業行為；況上訴人所經營者係地下油行
    ，其客戶為貨車司機，且僅雇用王文寬一人，焉能全年無休
    ，故原審判決認上訴人於星期天及農曆春節期間仍正常營業
    ，明顯悖於一般經驗法則及眾所周知之事實。且上訴人之銷
    售數量，如扣除上述8天之營業期間，再加上所持有未販售
    之數量，則上訴人所持有及已販售之未稅柴油之數量約為42
    ,896公升，與高雄高等行政法院92年度訴字第104號確定判
    決中認定陳景文販售給上訴人之數量即42,000公升相當，原
    審對上開數量吻合情節，置之不論，更有判決不備理由之違
    法。（二）高雄市稅捐稽徵處處分書之違章事實，未明白揭
    露所認定之數量是否包括上訴人所持有但未販售之數量，且
    該處分所憑之證據均與本案相同，即上開保二總隊之筆錄，
    然如前所述，從該筆錄並無法看出上訴人是否每天連續都有
    營業，則其內容只能證明每天即單日之營業時間及營業額，
    雖上開高雄市稅捐稽徵處之處分固已確定，然與本案仍為不
    同事件，其違章事實不同，自不能因前案而使上訴人對本案
    喪失爭辯之權利。（三）上訴人經營地下油行乃觸法且涉及
    刑責之行為，查獲時不願吐實乃人之常情，然為避免稅捐責
    任而供出來源，乃趨利避害之人性；又從臺灣高雄地方法院
    90年度易字第681號刑事判決，亦知陳景文確曾因販售漁船
    用柴油予不特定人，且由陳景文88年5月3日之復查談話紀錄
    、陳景文前科紀錄表及臺灣高雄地方法院83年易字第1562號
    、89年雄簡字第83號和90年易字第681號刑事判決，足證上
    訴人供出陳景文為上源供應者，應非臨訟找人頂替，然原審
    判決卻無視上開資料，未加審酌，亦未說明不予採信之理由
    ，其有判決理由不備及未依卷內證據裁判之違法云云。
四、經查，本件上訴人之上訴理由，無非就原判決關於上訴人所
    持有及已銷售未稅柴油之數量，暨該等柴油非全部由訴外人
    陳景文供應之認定，為有違經驗法則、證據法則及理由不備
    等違法之指摘；故上訴意旨所指摘者均為關於原判決認定事
    實之職權行使事項，並無涉及法律見解之原則性，依首開說
    明，本件上訴人之上訴，不應許可，其上訴難謂合法，應予
    駁回。
五、依行政訴訟法第249條第1項前段、第104條、民事訴訟法第9
    5條、第78條，裁定如主文。
中    華    民    國    95    年    1     月    26    日
                  第五庭審判長法  官  高  啟  燦
                              法  官  蔡  進  田
                              法  官  黃  璽  君
                              法  官  廖  宏  明
                              法  官  楊  惠  欽
以  上  正  本  證  明  與  原  本  無  異
中    華    民    國    95    年    1     月    26    日
                              書記官  張  雅  琴


司法院資訊處製作；財團法人民間司法改革基金會備份。
